臺灣臺中地方法院小額民事判決
110年度沙小字第620號
原      告  郭文彬  




被      告  郭文正  

上列當事人間請求損害賠償事件，經本院於民國110年10月19日
言詞辯論終結，判決如下：
    主      文
原告之訴駁回。
訴訟費用新臺幣壹仟元由原告負擔。
    事實及理由
壹、程序方面：
一、按訴狀送達後，原告不得將原訴變更或追加他訴，但擴張或
    減縮應受判決事項之聲明者，不在此限，民事訴訟法第255
    條第1項第3款定有明文，依同法第436條之23、第436條第2
    項規定於小額程序準用之。經查，原告起訴時原聲明請求被
    告應賠償原告新臺幣（下同）52,888元（見本院卷第17頁）
    。嗣後，原告於民國110年9月22日提出書狀，並於同年10月
    19日本院言詞辯論期日當庭陳稱：本件請求金額變更為94,8
    88元（計算式：52888元＋42000元＝94888元） 等語（見本院
    卷第55至59頁、第100頁），核屬擴張應受判決事項之聲明
    ，合於前開規定，應予准許。
二、被告經合法通知，未於言詞辯論期日到場，核無民事訴訟法
    第386條各款所列情形，爰依原告聲請，由其一造辯論為判
    。
貳、實體方面：
一、原告主張：（一）訴外人郭炎生育有6名子女，包含長子即
    原告、次子即被告郭文正、三子即訴外人郭文達與3名女兒
    。而訴外人郭炎生於110年6月12日至同年月15日住院期間費
    用合計8,663元，係由原告先行結清繳款，且訴外人郭炎生
    表示該筆費用應由三兄弟即原告、被告與訴外人郭文達平均
    分攤各2,888元，與3名已出嫁女兒無關，被告卻揚言不分攤
    支付，為此爰依民法第1115條規定，請求被告賠償原告先行
    代付訴外人郭炎生之住院期間費用2,888元。（二）原告、
    被告與訴外人郭文達協議，每人輪流2天照顧訴外人郭炎生
    之生活起居，詎被告自110年1月1日起故意脫班多次，不回
    來照顧，造成原告須臨時代替被告，且自110年1月1日起至
    同年9月16日止，均由原告代替被告照顧2天，因此衍生費用
    共計42,000元，為此爰依民法第1115條規定，請求被告賠償
    原告42,000元。（三）被告無端惹事生非提告，及不補繳父
    親扶養費及公共基金將近5,000,000元，對於父親之生活費
    用、醫療費用、看護費用亦不出錢，且原告先行代墊母親喪
    葬費用業經法院判決確定（本院110年度沙簡字第60號），
    被告迄未償還，而原告身為長子代為處理家務，精神痛苦壓
    力之大，身心痛苦異常，為此爰依民法第184條、第185條、
    第195條規定請求被告賠償50,000元（包含精神損失43,312
    元，及原告提起本件訴訟所支出裁判費用1,000元、訴狀費
    用5,000元、郵寄信件費用88元、開庭車資600元）等語。並
    聲明：被告應賠償原告94,888元。
二、被告未於言詞辯論期日到場，亦未提出書狀作何聲明或陳述
    以供本院審酌。
三、本院之判斷：
（一）按因故意或過失，不法侵害他人之權利者，負損害賠償責
      任。故意以背於善良風俗之方法，加損害於他人者亦同。
      違反保護他人之法律，致生損害於他人者，負賠償責任。
      但能證明其行為無過失者，不在此限，民法第184條定有
      明文。次按數人共同不法侵害他人之權利者，連帶負損害
      賠償責任。不能知其中孰為加害人者亦同。造意人及幫助
      人，視為共同行為人，民法第185條亦有明定。及依民法
      第1115條規定：「負扶養義務者有數人時，應依左列順序
      定其履行義務之人：一、直系血親卑親屬。二、直系血親
      尊親屬。三、家長。四、兄弟姊妹。五、家屬。六、子婦
      、女婿。七、夫妻之父母。同係直系尊親屬或直系卑親屬
      者，以親等近者為先。負扶養義務者有數人而其親等同一
      時，應各依其經濟能力，分擔義務。」。
（二）另按當事人主張有利於己之事實者，就其事實有舉證之責
      任，民事訴訟法第277條前段定有明文。又按民事訴訟如
      係由原告主張權利者，應先由原告負舉證之責，若原告先
      不能舉證，以證實自己主張之事實為真實，則被告就其抗
      辯事實即令不能舉證，或其所舉證據尚有疵累，亦應駁回
      原告之請求（最高法院17年度上字第917號民事裁判意旨
      參照）。
（三）再按依民法第184條第1項前段規定，侵權行為之成立，須
      行為人因故意、過失不法侵害他人權利，亦即行為人須具
      備歸責性、違法性，並不法行為與損害間有因果關係，始
      能成立，且主張侵權行為損害賠償請求權之人，對於侵權
      行為之成立要件應負舉證責任（最高法院100年度臺上字
      第328號民事裁判意旨參照）。又按損害賠償之債，以有
      損害之發生及有責任原因之事實，並二者之間有相當因果
      關係為成立要件。故原告所主張損害賠償之債，如不合於
      此項成立要件者，即難謂有損害賠償請求權存在（最高法
      院48年臺上字第481號民事裁判意旨參照）。　　　
（四）關於原告主張其支付訴外人郭炎生之住院期間費用及照顧
      費用部分：
　　1.原告主張：原告為訴外人郭炎生之長子，被告則為訴外人
      郭炎生之次子等情，業據其提出與所述相符之戶籍謄本為
      證（見本院卷第61至63頁），自堪信為真實。參以，原告
      主張訴外人郭炎生育有6名子女，包含3名兒子與3名女兒
　　　乙節（見本院卷第19頁），揆諸前揭說明，訴外人郭炎生
      之全體子女，均負有扶養義務，且因其親等同一，應各依
      其經濟能力，分擔義務。則原告主張訴外人郭炎生之住院
      期間費用應由其3名兒子即原告、被告與訴外人郭文達平
      均分攤，與3名已出嫁女兒無關等情，容有誤會。
　　2.原告固主張：訴外人郭炎生於110年6月12日至同年月15日
      住院期間費用合計8,663元，係由原告先行結清繳款，爰
      依民法第1115條規定，請求被告賠償原告2,888元等情，
      並提出秀傳醫療社團法人秀傳紀念醫院診斷證明書、預約
      掛號單、住院費用繳費通知單、住院收據、門診收據、信
      用卡簽帳單、收銀機統一發票、X光片等影本及光碟為證
      （見本院卷第23至29頁、第35頁及證物袋），惟此充其量
      僅顯示訴外人郭炎生於110年6月12日至同年月15日住院期
      間費用合計8,663元係由其長子即原告支出，而訴外人郭
      炎生之全體子女均負有扶養義務，應各依其經濟能力，分
      擔義務乙節已如前述，且遍查全卷並無任何證據顯示訴外
      人郭炎生之全體子女經濟能力情形，尚難據此逕行推論被
      告對於原告主張前揭訴外人郭炎生之住院期間費用應分攤
      2,888元。又民法第1115條係規定扶養義務人之順序，兩
      造既同為訴外人郭炎生之扶養義務人，原告自無從依民法
      第1115條規定請求被告賠償前揭訴外人郭炎生之住院期間
      費用。
　　3.原告雖主張：原告、被告與訴外人郭文達協議，每人輪流
      2天照顧訴外人郭炎生之生活起居，詎被告自110年1月1日
      起故意脫班多次，不回來照顧，造成原告須臨時代替被告
      ，且自110年1月1日起至同年9月16日止，均由原告代替被
      告照顧2天，因此衍生費用共計42,000元，爰依民法第111
      5條規定，請求被告賠償原告42,000元等情，並提出排班
      人員一覽表、明細表等影本為證（見本院卷第69至73頁）
      ，然此充其量僅顯示原告、被告與訴外人郭文達排班照顧
      訴外人郭炎生之情形，而訴外人郭炎生之全體子女均負有
      扶養義務，應各依其經濟能力，分擔義務乙節已如前述，
      且遍查全卷並無任何證據顯示訴外人郭炎生之全體子女經
      濟能力情形，尚難據此逕行推論原告主張前揭訴外人郭炎
      生之照顧費用應由被告全部負擔。又民法第1115條係規定
      扶養義務人之順序，兩造既同為訴外人郭炎生之扶養義務
      人，原告自無從依民法第1115條規定請求被告賠償前揭訴
      外人郭炎生之照顧費用。
　　4.從而，原告主張依民法第1115條規定，請求被告賠償訴外
      人郭炎生之住院期間費用2,888元，及訴外人郭炎生之照
      顧費用42,000元，於法未合，無從准許。
（五）關於原告主張因遭受不法侵害而請求賠償部分：
　　1.按不法侵害他人之身體、健康、名譽、自由、信用、隱私
      、貞操，或不法侵害其他人格法益而情節重大者，被害人
      雖非財產上之損害，亦得請求賠償相當之金額。其名譽被
      侵害者，並得請求回復名譽之適當處分。前項請求權，不
      得讓與或繼承。但以金額賠償之請求權已依契約承諾，或
      已起訴者，不在此限。前二項規定，於不法侵害他人基於
      父、母、子、女或配偶關係之身分法益而情節重大者，準
      用之，民法第195條定有明文。及依民法第18條規定：「
      人格權受侵害時，得請求法院除去其侵害；有受侵害之虞
      時，得請求防止之。前項情形，以法律有特別規定者為限
      ，得請求損害賠償或慰撫金。」可見精神慰撫金係人格法
      益遭受不法侵害時始得請求。
　　2.復按訴訟費用，由敗訴之當事人負擔，民事訴訟法第78條
      定有明文。又按訴訟權係人民在司法上之受益權，旨在確
      保人民有依法定程序提起訴訟及受公平審判之權益（最高
      法院95年度臺上字第2928號民事裁判意旨參照）。
　　3.另按損害賠償之債，以有損害之發生及有責任原因之事實
      ，並二者之間，有相當因果關係為成立要件。故原告所主
      張損害賠償之債，如不合於此項成立要件者，即難謂有損
      害賠償請求權存在。且所謂相當因果關係，係指依經驗法
      則，綜合行為當時所存在之一切事實，為客觀之事後審查
      ，認為在一般情形下，有此環境、有此行為之同一條件，
      均可發生同一之結果者，則該條件即為發生結果之相當條
      件，行為與結果即有相當之困果關係。反之，若在一般情
      形上，有此同一條件存在，而依客觀之審查，認為不必皆
      發生此結果者，則該條件與結果並不相當，不過為偶然之
      事實而已，其行為與結果間即無相當因果關係，不能僅以
      行為人就其行為有故意過失，即認該行為與損害間有相當
      因果關係（最高法院98年度臺上字第673號民事裁判意旨
      參照）。
　  4.原告固主張：被告無端惹事生非提告，及不補繳父親扶養
      費及公共基金將近5,000,000元，對於父親之生活費用、
      醫療費用、看護費用亦不出錢，且原告先行代墊母親喪葬
      費用業經法院判決確定（本院110年度沙簡字第60號），
      被告迄未償還，而原告身為長子代為處理家務，精神痛苦
      壓力之大，身心痛苦異常，為此爰依民法第184條、第185
      條、第195條規定請求被告賠償50,000元（包含精神損失4
      3,312元，及原告提起本件訴訟所支出裁判費用1,000元、
      訴狀費用5,000元、郵寄信件費用88元、開庭車資600元）
      等情，並提出明細表、存摺、國內各類掛號郵件收執據、
      本院民事判決確定證明書及自行收納款項收據等影本為證
      （見本院卷第31至33頁、第65至67頁），惟查，原告主張
      前情，充其量僅涉及財產法益之損害，且遍查全卷並無任
      何證據顯示原告之人格法益曾遭受不法侵害情形，則原告
      精神損失43,312元，難認有據，無從准許。
    5.至原告主張其因提起本件訴訟而支出裁判費用1,000元、
      訴狀費用5,000元、郵寄信件費用88元、開庭車資600元等
      情，乃因原告決定循訴訟途徑主張自身權益之故，與原告
      主張前情即無相當因果關係，揆諸前揭說明，原告請求裁
      判費用1,000元、訴狀費用5,000元、郵寄信件費用88元、
      開庭車資600元，難認有據，無從准許。
    6.從而，原告主張依民法第184條、第185條、第195條規定
　　　，請求被告賠償精神損失43,312元，及原告提起本件訴訟
      所支出裁判費用1,000元、訴狀費用5,000元、郵寄信件費
      用88元、開庭車資600元，難認有據，無從准許。
（六）綜上所述，原告主張依民法第184、第185條、第195條、
      第1115條規定，請求被告應賠償原告94,888元，為無理由
      ，應予駁回。
（七）兩造其餘之攻擊防禦方法及未經援用之證據，經本院斟酌
      後，認為均不足以影響本判決之結果，自無逐一詳予論駁
      之必要，併此敘明。
四、本件依民事訴訟法第78條、第436條之19條第1項規定，確定
    其訴訟費用額為第一審裁判費1,000元，應由原告負擔。
中　　華　　民　　國　 110　　年　　11    月　　24　　日
                  沙鹿簡易庭  法  官  賴秀雯
以上正本係照原本作成。
如不服本判決，應於送達後20日內，以判決違背法令為理由，向
本院提出上訴狀並表明上訴理由（上訴理由應表明一、原判決所
違背之法令及其具體內容；二、依訴訟資料可認為原判決有違背
法令之具體事實），如於本判決宣示後送達前提起上訴者，應於
判決送達後20日內補提上訴理由書（須附繕本）。如委任律師提
起上訴者，應一併繳納上訴審裁判費。
中　　華　　民　　國　 110　　年　  11 　 月　  24　　日
                              書記官  陳任鈞